臺灣高等法院交通事件裁定　　　　　　　　　96年度交抗字第16號
抗　告　人
即受處分人　甲○
上列抗告人因違反道路交通管理處罰條例案件，不服臺灣新竹地
方法院中華民國95年11月30日裁定（95年度交聲字第118號)，提
起抗告，本院裁定如下：
    主  文
抗告駁回。
    理  由
一、原處分機關交通部公路總局新竹區監理所新竹市監理站於民
    國（下同）95年3月23日分別以竹監新四字第裁51-E0000000
    0 號、51-E00000000號、51-E00000000號、51-E00000000號
    違反道路交通管理事件裁決書以受處分人甲○分別於94年12
    月11日凌晨2時44分許、同年12月22日凌晨5時4 分，駕駛車
    號9128─KW自小客車，於94年12月11日3時55分許、95年1月
    7日凌晨0時42分許，駕駛車號3450－KW自小客車，分別行經
    台68線12.85 公里處、西濱公路與東大路路口等處，因「行
    車限速90公里，經測時速123 公里，超速33公里滿20公里以
    上」、「行車限速90公里，經測時速124 公里，超速34公里
    滿20公里以上」、「行車限速90公里，經測時速140 公里，
    超速50公里滿20公里以上」及「不遵守道路交通標線之指示
    」，分別為新竹縣警察局及新竹市警察局逕行舉發，並填掣
    竹縣警交字第E00000000號、第E00000000 號、第E00000000
    號及竹市警交字第E00000000 號舉發違反道路交通管理事件
    通知單；嗣異議人於應到案日期（95年3 月10日、95年4月3
    日）前，向原處分機關提出陳述，由原處分機關函請原舉發
    單位調查結果，仍認其有前揭違規行為，以違反道路交通管
    理處罰條例第40條第1 項「駕駛人行車速度，超過規定之最
    高時速未滿20公里」及第60條第2項第3款「不遵守道路交通
    標線之指示」等之規定為由，分別裁處異議人罰鍰新台幣(
    下同)1900 元、1900元、1900及900元。
二、受處分人聲明異議意旨略以：舉發照片所示之影像不清楚，
    經受處分人與其同事辨識應非其所有車輛，且受處分人及其
    公司同仁駕駛上開受處分人所有車輛不會超速行駛為此聲明
    異議，請求撤銷原處分云云。
三、原裁定略以：受處分人矢口否認曾於上開時、地有何駕駛前
    述自用小客超速行駛及不遵道路交通號誌之指示之事實，並
    以上開情詞置辯。惟查：觀諸新竹縣警察局95年6 月15日竹
    縣警交字第0953008270號函附違規採證照片3幀中，第1幀照
    片可清楚辨識車牌號碼為「3450─KW」，第2 幀照片可清楚
    辨識車牌號碼為「9128－KW」，第3 幀可清楚辨識車牌號碼
    為「9128－KW」，另新竹市警察局於95年6 月20日竹市警交
    字第0950022354號函附之違規採證照片2 幀，均可清楚辨識
    照片中車輛之車牌照號碼為「3450─KW」，均足以確認採證
    照片中之違規車輛即為受處分人甲○所有之車號3450─KW號
    及9128－KW號自用小客車，是以受處分人辯稱舉發照片所示
    影像不清楚云云，顯不足採。又新竹縣警察局95年6 月15日
    竹縣警交字第0953008270號函所檢附3 幀採證照片，右上方
    綠框下之數據，第一行表示速率、第二行分別為時間、秒、
    日期、第三行之數據與違規判讀並無影響，是上開第1 幀採
    證照片可解讀為「車牌號碼3450－KW號自用小客車於2005年
    12月11日凌晨3時55分11秒時行車時速為124公里」；第2 幀
    採證照片可解讀為「車牌號碼9128－KW號自用小客車於2005
    年12月11日凌晨2時44分22秒時行車時速為123 公里」；第3
    幀採證照片可解讀為「車牌號碼9128－KW號自用小客車於20
    05年12月22日凌晨5時4 分58秒時行車時速為140公里」，是
    認受處分人所有車牌號碼3450－KW、9128－KW號自用小客車
    於舉發時地，行車速度均超過規定最高時速之事實，堪以認
    定。另新竹市警察局於95年6月20日竹市警交字第095002235
    4號函所檢附之違規採證照片2幀，經核對志伸股份有限公司
    之「微電腦闖紅燈及自動測高速照相設備操作手冊」（見原
    審卷第33頁）後，可解讀採證照片內容為：(1)第1 幀照片：
    最上面第1行為「2006年1月7日凌晨0時42分」、左邊第1 行
    為「第1車道、黃燈亮起5.9秒後開始亮紅燈」、左邊第2 行
    為「違規相片序號12」。中間綠色部分為違規地點、該路段
    限速為時速50公里。右邊第1 行為「紅燈亮起20.8秒時該車
    位置」。(2)第2幀照片：最上面第1行為「2006年1月7日凌晨
    0時42分」、左邊第1行為「第1車道、黃燈亮起5.9秒後開始
    亮紅燈」、左邊第2 行為「違規相片序號12」。中間綠色部
    分為違規地點、該路段限速為時速50公里。右邊第1 行為「
    紅燈亮起21.8秒時該車位置」、右邊第2 行為「該車車速為
    時速17公里」。參以照片上行駛第1 車道之車輛，確係受處
    分人所有之車號3450-KW 號自小客車，認受處分人於舉發時
    地，紅燈亮起20.8秒時，仍闖越該路口，並於紅燈亮起21.8
    秒時，以時速17公里之速度往左前方行駛之事實，應為真實
    。因認受處分人確有「駕駛人行車速度，超過規定之最高時
    速未滿20公里」、及「駕駛人不遵守道路交通標誌、標線、
    號誌之指示」之違規行為，並以原處分機關依修正前道路交
    通管理處罰條例第40條第1項、第60條第2項第3 款之規定，
    分別裁處異議人1900元、1900元、1900及900 元罰鍰，核無
    違誤為由，裁定駁回異議人之聲明異議。
四、抗告意旨略以：(一)受處分人所有之2 輛自小客車，其影像為
    受處分人之智慧財產，具有不可偽造之特質。(二)原處分機關
    執以為裁罰證據之相片與受處分人所有之車體迥然不同，(三)
    車牌號碼不可造假。(四)受處分人所有之車輛皆配備有定油量
    微調可程式續航器及衛星導航系統，不至超速而不自知，且
    受處分人及公司駕駛員行車一向在最高速限內。(五)警方採用
    未具備非揮發性記憶型RAM 之儀器，是使用過時的儀器測出
    不正確的資料，作不正當之依據開罰單，顯係採證不實云云
    。
五、本院查：
  (一)按行政罰法業於94年2月5日制訂公布，並自95年2月5日起施
    行，該法第5 條規定：「行為後法律或自治條例有變更者，
    適用行政機關最初裁處時之法律或自治條例。但裁處前之法
    律或自治條例有利於受處罰者，適用最有利於受處罰者之規
    定。」。又道路交通管理處罰條例所定罰鍰、吊扣吊銷證照
    、記點之裁罰，係屬行政罰法中所稱行政罰之性質，是有上
    開行政罰法第5 條規定之適用。查道路交通管理處罰條例第
    40條第1 項、第60條第2項第3款規定，業經總統於94年12月
    28日以華總一義字第09400212581 號令公布修正，且經行政
    院於95年6 月23日以院臺交字第0950087685號令發布定自95
    年7月1日施行，其中第40條第1項規定增加「除有第43條第1
    項第2 款情形外」，即汽車駕駛人行車速度，超過規定之最
    高時速60公里以上之情形，應依同條例第43條第1項第2款規
    定，處6千元以上2 萬4千元以下罰鍰，並當場禁止其駕駛、
    第60條第2項第3款規定，僅將「左列」改為「下列」，經比
    較新舊法後，修正後之規定並未較有利於異議人，依行政罰
    法第5 條規定，自應適用行政機關最初裁處時之法律即修正
    前道路交通管理處罰條例第40條第1項、第60條第2項第3 款
    規定論處，先予敘明。次按「汽車駕駛人，行車速度，超過
    規定之最高時速，或低於規定之最低時速．．．者，處新臺
    幣1千2百元以上2千4百元以下罰鍰」、「汽車駕駛人，不遵
    守道路交通標誌、標線、號誌之指示，而本章各條無處罰之
    規定者，處新臺幣9百元以上1 千8百元以下罰鍰」修正前道
    路交通管理處罰條例第40條第1項、第60條第2項第3 款分別
    定有明文。再按「汽車駕駛人之行為有其他違規行為經以科
    學儀器取得證據資料者，當場不能攔截製單舉發者，得對汽
    車所有人逕行舉發處罰；前項逕行舉發，應記明車輛牌照號
    碼，查明汽車所有人姓名住址後，製單舉發處罰之」、「本
    條例關於車輛駕駛人之處罰，如應歸責於車輛所有人者，處
    罰車輛所有人」，此亦為修正前道路交通管理處罰條例第7
    條之2第1項第6款、第2項、第85條第3項所明文規定。
  (二)新竹縣警察局95年6 月15日竹縣警交字第0953008270號函所
    檢附3幀採證照片，第1幀照片可清楚辨識車牌號碼為「3450
    ─KW」，第2 幀照片可清楚辨識車牌號碼為「9128－KW」，
    第3 幀照片可清楚辨識車牌號碼為「9128－KW」（見原審卷
    第28頁及第28頁背面），足以確認前開採證照片中之車輛即
    為受處分人甲○所有之車號3450─KW號及9128－KW號自用小
    客車。前開3 幀照片右上方綠框下數據之意涵，經原審法院
    向新竹縣警察局員警電話查詢結果為：第一行表示速率、第
    二行分別為時間、秒、日期、第三行之數據與違規判讀並無
    影響，此有原審法院公務電話紀錄表1 紙在卷可稽（見原審
    卷第31頁）。則上開第1幀採證照片可解讀為「車牌號碼345
    0－KW號自用小客車於2005年12月11日凌晨3時55分11秒時行
    車時速為124公里」；第2幀採證照片可解讀為「車牌號碼91
    28－KW號自用小客車於2005年12月11日凌晨2時44分22 秒時
    行車時速為123公里」；第3幀採證照片可解讀為「車牌號碼
    9128－KW號自用小客車於2005年12月22日凌晨5時4分58秒時
    行車時速為140 公里」，是受處分人所有車牌號碼3450－KW
    、9128－KW號自用小客車於上開舉發時地，行車速度均超過
    規定最高時速之違規事實，均堪認定。
  (三)新竹市警察局於95年6 月20日竹市警交字第0950022354號函
    所檢附之違規採證照片2 幀，均可清楚辨識照片中車輛之車
    牌照號碼為「3450─KW」（見原審卷第30頁），足以確認前
    開採證照片中之車輛即為受處分人甲○所有之車號3450─KW
    號自用小客車。上開違規採證照片經核對志伸股份有限公司
    之「微電腦闖紅燈及自動測高速照相設備操作手冊」（見原
    審卷第32、33頁）後，可解讀採證照片內容為：第1 幀照片
    ：最上方第1行為「2006年1月7日凌晨0 時42分」、左邊第1
    行為「第1 車道、黃燈亮起5.9秒後開始亮紅燈」、左邊第2
    行為「違規相片序號12」。中間綠色部分為違規地點、該路
    段限速為時速50公里。右邊第1 行為「紅燈亮起20.8秒時該
    車位置」。第2幀照片：最上面第1行為「2006年1月7日凌晨
    0時42分」、左邊第1行為「第1車道、黃燈亮起5.9秒後開始
    亮紅燈」、左邊第2 行為「違規相片序號12」。中間綠色部
    分為違規地點、該路段限速為時速50公里。右邊第1 行為「
    紅燈亮起21.8秒時該車位置」、右邊第2 行為「該車車速為
    時速17公里」，足認受處分人於舉發時地駕駛所有3450─KW
    自小客車，於紅燈亮起20.8秒時，仍闖越該路口，並於紅燈
    亮起21.8秒時，以時速17公里之速度往左前方行駛之違規事
    實，亦堪認定。
  (四)綜上所述，受處分人違規事實，業據科學儀器微電腦闖紅燈
    自動測速照相儀器明確攝得之採證照片5 紙在卷可稽，而微
    電腦闖紅燈自動測速照相儀器於正常使用之情況下所測得之
    數據應屬可信，是受處分人確有駕駛前揭車輛在前揭時地超
    速行駛及不遵守道路交通標線指示之違規事實，應堪認定。
六、原審以受處分人違規事實，事證明確，原處分機關就受處分
    人上述違規超速行駛及不遵守道路交通標線指示之違規行為
    ，依上開法條規定，分別裁處罰鍰1900元、1900元、1900及
    900 元，並無不當為由，裁定駁回抗告人之聲明異議，經核
    並無不合。抗告人抗告意旨猶執陳詞否認違規事實，片面臆
    測儀器採證不實，指摘原審裁定不當，為無理由，應予駁回
    。
據上論結，應依道路交通案件處理辦法第26條，刑事訴訟法第41
2條，裁定如主文。
中　　華　　民　　國　　96　　年　　1　　月　　29　　日
　　　　　　　　　刑事第十庭    審判長法　官 楊炳禎
　　　　　　　　　　　　　　　　　　  法　官 陳博志
　　　　　　　　　　　　　　　　　　  法　官 李春地
以上正本證明與原本無異。
不得再抗告。
                                      書記官 蘇秋
中　　華　　民　　國　　96　　年　　1 　　月　　31　　日
